臺灣臺北地方法院民事裁定　　　　　　 100年度訴字第1486號
原　　　告　王仲之
被　　　告　蔡明忠
上列當事人間請求損害賠償事件，本院裁定如下：
    主  文
原告於民國一百年八月十日追加被告蔡明忠之部分駁回。
    理  由
一、按訴狀送達後，原告不得將原訴變更或追加他訴。但有下列
    各款情形之一者，不在此限：一被告同意者，二請求之基礎
    事實同一者，三擴張或減縮應受判決事項之聲明者，四因情
    事變更而以他項聲明代最初之聲明者，五該訴訟標的對於數
    人必須合一確定時，追加其原非當事人之人為當事人者，六
    訴訟進行中，於某法律關係之成立與否有爭執，而其裁判應
    以該法律關係為據，並求對於被告確定其法律關係之判決者
    ，七不甚礙被告之防禦及訴訟之終結者，民事訴訟法第 255
    條定有明文。又所謂基礎事實同一，係指變更或追加之訴與
    原訴之主要爭點有其共同，各請求利益之主張在社會生活上
    可認為同一或關連，而就原請求之訴訟及證據資料，於審理
    繼續進行在相當程度範圍內具有同一性或一體性，得期待後
    請求之審理予以利用，俾先後兩請求同一程序得加以解決，
    避免重複審理，進而為統一解決紛爭者而言，判斷是否合於
    民事訴訟法第255 條第1項第2款請求之基礎事實同一，應考
    慮被告之防禦權是否受到不利益及在訴訟之過程，准予為訴
    之變更、追加後，原來已經進行過之訴訟資料與證據資料，
    有無繼續使用之可能性及價值（最高法院81年度臺抗字第40
    1號及90年度抗字第561號裁判意旨參照）。
二、查原告截至100年6月24日準備程序終結前，已確認本件被告
    應為臺灣大哥大股份有限公司（下稱臺哥大公司）、臺哥大
    公司負責人蔡明興、臺哥大公司核發門號0000000000號（下
    稱系爭門號）之承辦人與負責人、全虹企業股份有限公司（
    下稱全虹公司）、全虹公司負責人李彬、全虹公司核發系爭
    門號之承辦人與負責人（見本院卷二第11頁至第11頁反面）
    。詎原告於100年6月24日準備程序終結，且在100年7月26日
    收受言詞辯論期日通知書（見本院卷二第43頁）後之100年8
    月10日又以民事陳述狀表示被告應為臺哥大公司、臺哥大公
    司負責人蔡明興與蔡明忠、臺哥大公司核發系爭門號之承辦
    人與負責人、全虹公司、全虹公司負責人李彬、全虹公司核
    發系爭門號之承辦人與負責人，理由中就追加被告蔡明忠部
    分僅表示因未可得知被告臺哥大公司91年間之法定代理人為
    何，故併列蔡明興與蔡明忠為被告臺哥大公司之共同法定代
    理人，且不因此妨礙被告之防禦與訴訟終結云云（見本院卷
    二第48頁至第49頁）。
三、準此，本院審酌指明起訴對象本為原告依民事訴訟法第 244
    條第1項第1款所定之起訴要件，並為被告據以準備攻擊防禦
    方法之前提要件，原告既已於本件起訴後多次在準備程序追
    加變更被告，堪認原告有相當之時間得在準備程序中確定其
    所欲請求之對象究竟為何人，詎原告卻至準備程序終結後之
    100年8月10日猶欲追加蔡明忠為被告，致蔡明忠無從在本院
    100年8月17日言詞辯論期日前為適時之防禦，亦妨礙本件訴
    訟之終結，揆諸首揭說明，應認原告於100年8月10日追加蔡
    明忠為被告之請求，於法顯然不合，自不應准許。
四、依民事訴訟法第249條第1項第6款，裁定如主文。
中    華    民    國    100     年    8    月    31   日
                  民事第二庭  審判長法  官  張松鈞
                                    法  官  黃呈熹
                                    法  官  羅郁婷
以上正本係照原本作成。
如不服本裁定應於送達後10日內向本院提出抗告狀，並繳納抗告
費新臺幣1,000元。
中    華    民    國   100    年    8     月    31    日
                                    書記官  楊婷雅